【裁判字號】    95,交聲,448
【裁判日期】    950816
【裁判案由】    聲明異議
【裁判全文】
臺灣高雄地方法院交通事件裁定        95年度交聲字第448號
原處分機關  交通部公路總局高雄區監理所
異  議  人
即受處分人  甲○○
上列受處分人因違反道路交通管理處罰條例案件，對於交通部公
路總局高雄區監理所民國95年6 月16日所為之處分（原處分：高
監自裁字裁80-BH0000000號、80-BH0000000號），聲明異議，本
院裁定如下：
    主  文
異議駁回。
    理  由
一、聲明異議意旨略以：本案係「測照儀器」架設於高雄「南下
    」往鳳山路邊（三多一路、衛武營前），該儀器越過中間線
    能取締由鳳山「北上」往高雄之車輛嗎？此就如同「測照儀
    器」架設於高速公路之南下路段，不可拍攝北上之車輛，乃
    相同之道理，此乃高速公路警察局經常以手持「測速槍」辛
    苦於同方向測速違規車輛；況本案若有同側「南下」近距離
    90度「瞬間」超速被該「測速儀器」感應到，以異議人多年
    攝影經驗可知，鐵定拍不到此車，或許倒楣之遠方「北上」
    車輛，因自動對焦而聚之此北上車輛亦有可能。再高雄市警
    察局交通大隊95年6 月7 日高市警交三字第0950010204號函
    說明二之引用法條載明第7 條之2 第1 項第6 款有誤，應係
    同條項第7 款；又該函說明二雖載明有立「移動式」警告標
    示牌，但即使有立該警告標示牌，亦應按同條第3 項之規定
    ，立於「測照儀器」之前100 公尺（指一般道路）之「南下
    」高雄往鳳山之上述路段，供駕駛得悉；惟異議人2 次皆係
    「北上」由鳳山開往高雄上班途中，未見此方向任何一移動
    式警告標示牌，豈會看得到「南下」上述路段有立移動式「
    前有測速照相，請減速慢行」之黃底黑字警告標示牌？此顯
    係高雄市交通大隊推託之詞，異議人2 次函原處分機關陳訴
    ，該機關皆未對陳述之疑義為合理解釋，僅依高市交通大隊
    之前開函覆而為裁處，顯有不公，爰依法提起異議，並請求
    撤銷原處分云云。
二、經查：
  (一)按行車速度，依標誌或標線之規定，無標誌或標線者，時速
    不得超過50公里；又汽車駕駛人，行車速度，超過規定之最
    高時速者，處新臺幣（下同）1,200元以上2,400元以下罰鍰
    ，並記違規點數1點，道路交通安全規則第93條第1項、道路
    交通管理處罰條例第40條第1項、第63條第1項第1 款分別定
    有明文。次按違反道路交通管理事件統一裁罰基準及處理細
    則所訂之違反道路交通管理事件統一裁罰基準表亦明定汽車
    駕駛人行車速度超過規定之最高時速20公里以上者，在期限
    內到案聽候裁決者，處1,900元罰鍰，並記違規點數1點，汽
    車駕駛人行車速度超過規定之最高時速未滿20公里者，在期
    限內到案聽候裁決者，處1,700元罰鍰，並記違規點數1 點。
  (二)本件異議人分別於民國95年4 月3 日13時27分許、95年4 月
    19 日14 時3 分許，駕駛車牌號碼8271-GR 號自用小客車行
    駛於高雄市○○○路（衛武營前），又該路段之時速限為每
    小時50公里，而高雄市政府警察局交通警察大隊第五分隊以
    測速照相儀分別測得異議人「行車速度為每小時65公里、超
    速15公里未滿20公里」、「行車速度為每小時67公里、超速
    17公里未滿20公里」逕行舉發，異議人於應到案日期前向原
    處分機關交通部公路總局高雄區監理所提出申訴，經原處分
    機關於95年6 月16日依道路交通管理處罰條例第40條第1 項
    規定，以高監自裁字裁80-BH0000000號、80-BH0000000號違
    反道路交通管理事件裁決書分別裁罰1,700 元之事實，核與
    交通部公路總局高雄區監理所對違反道路交通管理事件不服
    裁決聲明異議案件移送書、採證相片2 張、高雄市政府警察
    局交通警察大隊第五分隊高市警交字第BH0000000 、
    BH0000000 號舉發違反道路交通管理事件通知號單所載相符
    ，而異議人除異議該測速儀器設置地點不當而爭執其正確性
    外，對於確曾於上開時日駕車行經該路段等事實並不爭執。
  (三)「按汽車駕駛人之行為有左列情形之一，當場不能或不宜攔
    截掣單舉發者，得對汽車所有人逕行舉發處罰：六、其他違
    規行為經以科學儀器取得證據資料者」，道路交通管理處罰
    條例第7 條之2 第1 項第6 款定有明文。是以，員警若經「
    科學儀器（如測速相機）取得證據資料（採證相片）」，自
    得據以舉發交通違規行為，則本件員警係以科學儀器雷射測
    速照相儀器取得異議人超速行駛之證據資料後逕行舉發異議
    人，其舉發過程即無違法、不當。又舉發機關以高雄市政府
    警察局交通警察大隊95年6 月7 日高市警交三字第09500102
    04號函說明查處情形，並於理由欄引用法條載明依該條例第
    7 條之2 第1 項第6 款逕行舉發，亦無違誤。異議人雖稱本
    件逕行舉發之依據，應為同條項第7 款云云，然查道路交通
    管理處罰條例固於94年12月28日修正，並將員警若經科學儀
    器取得證據資料得逕行舉發處罰之規定，移列至同條項第7
    款，惟修正後第7 條之2 ，依行政院95年6 月23 日 行政院
    院臺交字第0950087685號令，係於95年7 月1 日始施行，故
    本件異議人超速違規時，上開條例修正之第7 條之2 第1項
    第7 款既尚未生效並已施行，上開函覆以適用第7 條之2第1
    項第6 款逕行舉發，自無不合，異議人之上開理由，顯有誤
    解。
  (四)又行車速限之訂定係以行車安全為出發點，除參考道路交通
    安全規則第93條之規定外，同時考量實際之車流運行狀況、
    道路幾何狀況、道路設計速率、行車安全視距、駕駛人應變
    距離、道路兩側土地使用、街廓長短、轉向車流量同時兼顧
    用路人行車安全等因素訂定，而高雄市○○路為南北向道路
    ，行車速限係依上述考量因素訂定為50公里，異議人既駕駛
    車輛上路，即有遵守道路交通安全規則有關行車速度限制之
    義務。再該道路設有速限標誌警告牌，有前開高雄市政府警
    察局交通警察大隊函附卷可稽，異議人自應注意遵守之，且
    該測照相設備係主管機關就道路之狀況而架設，亦無限制設
    於同路段之南向或北向時，僅可取締同向之違規車輛，是舉
    發機關依科學儀器拍照採證認異議人於前揭時、地有駕車超
    速之違規行為，並依現行道路交通管理處罰條例第7 條之2
    第6 款規定記明車輛牌照號碼、車型等可資辨明之資料，查
    明汽車所有人姓名或名稱、住址後，製單舉發處罰，並無違
    誤，異議人純以臆測而質疑該測速儀器測速違規行車之正確
    性，顯無足採。
  (五)再舉發機關已於前開函文說明欄載明該路段係設有移動式告
    示牌，並無異議人所指未立有告示牌之情事；況道路交通管
    理處罰條例第7 條之2 固有修正，並經立法院三讀通過，然
    迄於95年7 月1 日始施行，已如前述，是異議人以交通單位
    未依上開條例第7 條之2 第3 項規定於其行駛之同向處之30
    0 公尺前明顯標示有測速照相設備，有違立法原意云云，尚
    無可採。
三、綜上所述，異議人確有如舉發違反道路交通管理事件通知單
    所載超速行駛之違規事實，異議人於舉發通知單所載應到案
    日期前向原處分機關交通部公路總局高雄區監理所提出申訴
    ，本件原處分機關依道路交通管理處罰條例第40條第1 項、
    第63條第1 項及違反道路交通管理事件統一裁罰基準表之規
    定裁罰，分別裁罰異議人最低罰鍰1,700 元，並各記點1 點
    ，並無不當，本件異議人之異議為無理由，自應予以駁回，
四、據上論斷，應依道路交通案件處理法第19條，裁定如主文。
中    華    民    國    95    年    8     月    16    日
                  交通法庭    法  官  楊淑珍
以上正本證明與原本無異。
如不服本裁定應於送達後5日內向本院提出抗告狀。
中    華    民    國    95    年    8     月    18    日
                              書記官  林秀敏


司法院資訊處製作；財團法人民間司法改革基金會備份。
